【裁判字號】    96,易,3643
【裁判日期】    970929
【裁判案由】    詐欺
【裁判全文】
臺灣高雄地方法院刑事判決              96年度易字第3643號
公  訴  人  臺灣高雄地方法院檢察署檢察官
被      告  甲○○
            己○○
上列被告因詐欺案件，經檢察官提起經檢察官聲請簡易判決處刑
（95年度偵字第21851 、23610 、26895 、29248 號），本院認
不宜簡易判決處刑，改依通常程序審理，並判決如下：
    主  文
甲○○、己○○均無罪。
    理  由
壹、聲請簡易判決處刑意旨略以：被告甲○○、己○○均能預見
    一般取得他人金融帳戶使用之行徑，常與財產犯罪所需有密
    切之關聯，可能係為掩飾不法犯行，避免有偵查犯罪權限之
    執法人員循線查緝，以確保犯罪所得之不法利益，並掩人耳
    目，竟均仍以縱有人以其提供之金融帳戶實施詐欺取財犯行
    ，亦不違背其本意之幫助犯意，各於附表一所示時間、地點
    ，以附表一所示代價，分別將其等所有各如附表一所示之金
    融機構帳戶之存摺、提款卡、印章、密碼，出售予附表一所
    示之人，而提供予詐欺集團使用。嗣取得被告如附表一所示
    帳戶之詐欺集團成員，即意圖為自己不法之所有，於如附表
    二所示之時間以如附表二所示之方式對如附表二所示之人施
    以詐術，致附表二所示之人於錯誤，並分別匯入如附表二所
    示之金錢於共同被告姚智仁、楊耀宗、陳武助（均另經本院
    以96年度簡字第126 號為簡易判決處刑確定在案）如附表二
    所示之帳戶，詐欺集團則另以被告甲○○、己○○上開出售
    帳戶作為轉帳、提領之用。因認被告2 人均涉犯刑法第30條
    第1 項、第339 條第1 項幫助詐欺取財罪嫌等語。
貳、按被告未經審判證明有罪確定前，推定其為無罪；犯罪事實
    ，應依證據認定之，無證據不得認定犯罪事實。又不能證明
    被告犯罪或其行為不罰者，應諭知無罪之判決，刑事訴訟法
    第154 條、第301 條第1 項分別定有明文。次按事實之認定
    ，應憑證據，如未能發現相當證據，或證據不足以證明，自
    不能以推測或擬制之方法，為裁判基礎；且認定不利於被告
    之事實須依積極證據，苟積極證據不足為不利於被告事實之
    認定時，即應為有利於被告之認定，最高法院著有40年台上
    字第86號、30年上字第816 號判例可供參照。
、公訴意旨認被告甲○○、己○○涉犯上開罪嫌，無非以被告
    2 人警詢、偵查中之陳述，共同被告姚智仁、楊耀宗、陳武
    助及告訴人辛○○、乙○○、庚○○、丙○○、被害人丁○○、戊○○之陳述暨卷附如附表一所示帳戶之開戶基本資料
    、被害人匯款單據等為其論據。訊據被告甲○○固坦認於上
    開時、地，以上揭代價，將其名下該等帳戶之存摺、提款卡
    出售予「阿賢」等情，惟矢口否認有何幫助詐欺取財罪嫌，
    並辯稱：伊不知係供詐騙集團使用，「阿賢」向伊表示是某
    位大老闆要節稅使用，並無幫助故意云云。被告己○○則亦
    坦認於上開時、地出售其帳戶之事實。惟查：
一、證據能力部分：
    按被告以外之人於審判外之言詞或書面陳述，除法律有規定
    者外，不得作為證據，刑事訴訟法第159 條固然定有明文，
    惟被告以外之人於審判外之陳述，雖不符同法第159 條之1
    至之4 規定，而經當事人於審判程序同意作為證據，法院審
    酌該言詞陳述或書面陳述作成時之情況，認為適當者，亦得
    為證據。又當事人、代理人或辯護人於法院調查證據時，知
    有第159 條第1 項不得為證據之情形，而未於言詞辯論終結
    前聲明異議者，視為有前項之同意，此亦據同法第159 條之
    5 規定明確。查本案所引用之證據資料（詳後引證據），其
    中屬傳聞證據部分，業據被告甲○○、檢察官於本院審理中
    均同意可作為證據使用，被告己○○則未於言詞辯論終結前
    聲明異議，視為同意作為證據，本院復審酌該證據作成之情
    況，並無違法取得或顯然不實之情況，認以之作為證據，應
    屬適當。則依刑事訴訟法第159 條之5 第1 項、第2 項之規
    定，均有證據能力。
二、被告甲○○部分：
（一）經查，附表二所示之被害人，分別於附表二所示時間，遭
      案外人陳艾琳、黃嘉福、江火炎等人共組之詐騙集團（下
      稱陳艾琳詐騙集團）施以如附表二「詐騙方法」欄所示之
      詐術，致分別陷於錯誤，而於附表二所示匯款時間將各該
      金額匯入如附表二「匯入帳戶」欄所示之人頭帳戶內，而
      遭詐欺取財等情，業據被告於本院審理中供認無訛，並據
      證人即告訴人辛○○、乙○○、庚○○、丙○○、被害人
      丁○○、戊○○於警詢陳明在卷，且據共同被告姚智仁、
      楊耀宗、陳武助於警詢、偵查及本院調查中陳稱確有出售
      名下帳戶等情明確，復有新光銀行金融卡啟用申請單、存
      款業務往來申請書、印鑑卡、開戶約定書、存款帳戶存提
      交易明細查詢、華南銀行客戶中文資料、客戶基本資料建
      檔查詢印表、存款往來明細表、台新銀行台幣帳戶往來印
      鑑暨資料卡、存款歷史交易明細查詢、郵政儲金儲戶申請
      變更帳戶事項申請書、印鑑單、查詢存簿變更資料、查詢
      最近交易詳情、中國信託商業銀行匯款申請書、國泰世華
      商業銀行匯出匯款回條、建華銀行匯款委託書、彰化銀行
      存摺存款交易明細查詢暨轉帳明細表、內政部警政署反詐
      騙案件紀錄表、警局受理各類案件紀錄表、受理詐騙帳戶
      通報警示、詐騙電話斷話簡便格式表、台南第三信用合作
      社匯款申請書、中國信託商業銀行存摺影本、上海商業儲
      蓄銀行匯出匯款申請書、大眾商業銀行存摺影本、彰化銀
      行高雄分行存摺存款帳戶資料及交易明細查詢、高雄銀行
      交易查詢清單、臺灣彰化地方法院95年度訴字第1485號刑
      事判決各1 份及警局受理刑事案件報案三聯單2 紙等資料
      在卷可資佐證，堪以認定。
（二）次查，附表二編號一(一)(二)(三)所示之款項經匯入姚智仁名下
      新光銀行高雄分行、華南銀行東苓分行帳戶後，旋於95年
      4 月25日經轉入被告甲○○名下合作金庫銀行帳號000000
      00000000號之帳戶，有卷附彰化縣警察局96年6 月5 日彰
      警刑偵四字第0960031076號函暨所附被害人匯款轉帳一覽
      表、存款帳戶存交易明細查詢、華南商業銀存款往來明細
      表（本院簡卷第84、87、135 頁）、合作金庫銀行開戶印
      鑑卡、晶片金融卡申請書、約定帳戶申請書、存摺存款客
      戶全部資料查詢單、各類存款分戶交易明細表各1 份為憑
      （彰化縣警局卷第469 至476 頁）。另附表二所示其他匯
      入款項，除就附表二編號一(四)部分係自陳武助該帳戶再轉
      匯至第三人「0000000000000000」、「0000000000000000
      號」銀行帳戶外，其餘均於分別匯入附表二所示之「匯入
      帳戶」後旋遭提領一空，而無匯入被告甲○○名下帳戶之
      情形，此觀諸上揭彰化銀行存摺存款帳戶資料及交易明細
      查詢、台新銀行存款歷史交易明細查詢、郵局查詢最近交
      易詳情、高雄銀行交易查詢清單自明。亦可認被告甲○○
      所出售如附表一所示帳戶中，其中僅有合作金庫銀行之帳
      戶已供陳艾琳詐騙集團作為處分、移轉如附表二編號一(一)
      (二)(三)犯行所詐得贓款使用，其餘附表一之帳戶與附表二所
      示詐騙犯行均無關。
（三）按刑法上之從犯，以在他人實施犯罪行為前或實施中，予
      以助力，為構成要件。若於他人犯罪完成後為之幫助，除
      法律別有處罰規定，應依其規定論處罪刑外，尚難以從犯
      之例相繩，最高法院28年上字第1156號判例著有明文。是
      刑法上所謂幫助犯，應指於他人實施犯罪之前或犯罪之際
      ，予以助力，使之易於實施或完成犯罪行為，故以「事先
      幫助」及「事中幫助」為限，若於他人犯罪行為完成後，
      予以助力，即學說上所謂「事後幫助」，除法律別有處罰
      規定外，自不成立幫助犯。則縱被告所出售上開合作金庫
      銀行帳戶已供陳艾琳詐騙集團作為處分、移轉附表二編號
      一(一)(二)(三)所示詐得贓款使用，惟附表二編號一(一)(二)(三)所示
      之告訴人辛○○於遭陳艾琳詐騙集團詐欺取財並匯款至共
      同被告姚智仁各該帳戶之同時，詐騙集團成員就所詐得之
      各該款項，即已處於隨時可領取及支配之狀態，其詐欺取
      財犯行即已既遂，此由該詐騙集團成員得以於同日立即以
      提款機轉帳方式轉出至被告甲○○上揭帳戶，可以得知。
      該等自姚智仁上開帳戶轉帳至被告甲○○上開帳戶之行為
      ，僅係詐騙集團於詐欺取財犯行結束後，另行處分贓物之
      行為，本非詐欺取財犯罪之構成要件，被告所為充其量僅
      能認係詐欺取財犯行後之事後幫助行為，參諸首開說明，
      自難逕以詐欺取財之幫助犯相繩。至一般詐欺集團內部負
      責提領贓款之人（即俗稱車手），係因本於共同犯罪之意
      思，基於行為分工而為構成要件以外之行為，因而依共同
      正犯責任共同原則之法理予以論處罪刑，並非認其提款行
      為為詐欺犯行之部分行為，是以，自無從將此種情形與上
      開被告甲○○與詐騙集團並無共同犯罪意思之情形相提並
      論，據以認定被告甲○○所為亦屬詐欺犯行既遂前之幫助
      行為。
（四）又附表二編號一(一)(二)(三)以外之其他詐欺犯行，與被告甲○○所提供之帳戶無關，既已如前述，且本件亦查無其他佐
      證足認該詐騙集團成員詐欺附表二所示告訴人、被害人之
      犯罪行為完成前，有何使用被告甲○○所交付如附表一所
      示帳戶之情形，則被告甲○○交付如附表一其他帳戶之行
      為，對詐騙集團遂行其詐欺取財犯行，亦無何助力，難論
      以幫助詐欺取財之罪。此外，復查無其他積極證據足資認
      定被告甲○○有何公訴人此部分所指之幫助詐欺取財犯行
      ，參諸首開說明，依法自應為被告甲○○無罪之諭知。
三、被告己○○部分：
（一）經查，附表二所示之告訴人、被害人遭詐騙後，係將其款
      項分別匯入如附表二「匯入帳戶」欄所示之姚智仁、楊耀
      宗、陳武助之帳戶內，業如前述，顯然未匯入被告己○○
      所提供如附表一所示帳戶內。又附表二所示各該詐欺犯行
      所得之贓款，於匯入姚智仁、楊耀宗、陳武助所提供之人
      頭帳戶後，係分別再輾轉匯入被告甲○○如附表一所示合
      作金庫銀行帳戶、第三人「0000000000000000」、「0000
      000000000000號」銀行帳戶或旋遭提領，亦如前述，更無
      何經輾轉匯入被告己○○所提供之上開帳戶之情。則已難
      認定被告己○○確有聲請簡易判決處刑意旨所指提供附表
      一帳戶供詐騙附表二所示告訴人、被害人之事實，或有何
      提供帳戶供轉帳、提領附表二所示詐騙款項之行為。此外
      ，復查無其他積極證據足資認定被告己○○有何公訴人此
      部分所指之幫助詐欺取財犯行，參諸首開說明，依法自應
      為被告己○○無罪之諭知。
（二）至臺灣高雄地方法院檢察署95年度偵字第26887 、25362
      號併案意旨雖以被告己○○該案所涉犯幫助詐欺取財之犯
      罪事實，與前開被告己○○經聲請簡易判決處刑部分有連
      續犯之裁判上一罪關係，而請求併案審理。惟被告己○○
      就上開經聲請簡易判決處刑部分，既應為無罪之諭知，併
      案意旨所指該部分犯行即與本件無何裁判上一罪關係，依
      法難由本院併予裁判，而應退回檢察官另為適當之處理，
      附此敘明。
肆、被告己○○經合法傳喚，而無正當理由不到庭，有送達證書
    在卷可稽，惟本件既應為被告己○○無罪之論知，依刑事訴
    訟法第306 條規定，爰不待其陳述逕行判決。
據上論斷，依刑事訴訟法第452 條、第306 條、第301 條第1項
，判決如主文。
本案經檢察官壬○○到庭執行職務。
中    華    民    國    97    年    9    月    29    日
            刑事第十三庭  審判長法  官  唐照明
                                法  官  楊國煜
                                法  官  黃苙荌
以上正本證明與原本無異。
如不服本判決應於收受本判決後10日內向本院提出上訴書狀，並
應敘述具體理由，如未敘述上訴理由者，應於上訴期間屆滿後20
日內補提理由書狀於本院（均須按他造當事人之人數附繕本）「
切勿逕送上級法院」。
中    華    民    國    97    年    9    月    29    日
                                書記官  廖佳玲
附表一：被告甲○○、己○○出售之帳戶
  ┌───┬───────┬────┬────┬────┬───┐
  │被  告│金融機構帳戶及│交付時間│交付地點│交付對象│代價  │
  │      │帳號          │        │        │        │新台幣│
  ├───┼───────┼────┼────┼────┼───┤
  │甲○○│臺灣中小企銀帳│民國95年│高雄市三│真實姓名│郵局每│
  │      │號：0000000000│4月間某 │民區大裕│、年籍不│本5000│
  │      │2 號帳戶      │日，一次│路92號前│詳，自稱│元，其│
  │      ├───────┤        │        │「阿賢」│餘每本│
  │      │建華商業銀行帳│        │        │之成年男│3000元│
  │      │號：0000000000│        │        │子。    │，共計│
  │      │6086號帳戶    │        │        │        │35,000│
  │      ├───────┤        │        │        │元。  │
  │      │復華商業銀行帳│        │        │        │      │
  │      │號：0000000000│        │        │        │      │
  │      │480號帳戶     │        │        │        │      │
  │      ├───────┤        │        │        │      │
  │      │臺灣銀行帳號：│        │        │        │      │
  │      │000000000000號│        │        │        │      │
  │      │帳戶          │        │        │        │      │
  │      ├───────┤        │        │        │      │
  │      │臺北富邦銀行帳│        │        │        │      │
  │      │號：0000000000│        │        │        │      │
  │      │71號帳戶      │        │        │        │      │
  │      ├───────┤        │        │        │      │
  │      │新竹商業銀行帳│        │        │        │      │
  │      │號：0000000000│        │        │        │      │
  │      │241號帳戶     │        │        │        │      │
  │      ├───────┤        │        │        │      │
  │      │華僑國際商業銀│        │        │        │      │
  │      │行帳號：048002│        │        │        │      │
  │      │00000000號帳戶│        │        │        │      │
  │      ├───────┤        │        │        │      │
  │      │合作金庫銀行帳│        │        │        │      │
  │      │號：0000000000│        │        │        │      │
  │      │377號帳戶     │        │        │        │      │
  │      │（聲請簡易判決│        │        │        │      │
  │      │處刑書誤載為04│        │        │        │      │
  │      │00000000000號 │        │        │        │      │
  │      │）            │        │        │        │      │
  │      ├───────┤        │        │        │      │
  │      │陽信商業銀行帳│        │        │        │      │
  │      │號：0000000000│        │        │        │      │
  │      │34號帳戶      │        │        │        │      │
  │      ├───────┤        │        │        │      │
  │      │玉山銀行帳號：│        │        │        │      │
  │      │0000000000000 │        │        │        │      │
  │      │號帳戶        │        │        │        │      │
  │      ├───────┤        │        │        │      │
  │      │中華郵政股份有│        │        │        │      │
  │      │限公司（下稱郵│        │        │        │      │
  │      │局）郵政儲金帳│        │        │        │      │
  │      │號：0000000000│        │        │        │      │
  │      │5136號帳戶    │        │        │        │      │
  ├───┼───────┼────┼────┼────┼───┤
  │己○○│郵局郵政儲金帳│95年4月 │高雄縣仁│真實姓名│7000元│
  │      │號：0000000000│初      │武鄉竹後│、年籍不│。    │
  │      │8835號帳戶    │        │村竹門巷│詳，自稱│      │
  │      ├───────┤        │106 之3 │「阿彬」├───┤
  │      │高雄銀行帳    │        │號（起訴│之成年男│5000元│
  │      │號：          │        │書誤載為│子。    │。    │
  │      │0000000000    │        │同鄉仁武│        │      │
  │      │63號帳戶      │        │村中華路│        │      │
  │      │              │        │197 巷34│        │      │
  │      │              │        │號）    │        │      │
  └───┴───────┴────┴────┴────┴───┘
附表二
┌──┬───┬────────────┬─┬──────┬──────┐
│編號│被害人│詐騙方法                │編│匯款時間    │匯入帳戶    │
│    │      │                        │號├──────┤            │
│    │      │                        │  │匯款金額    │            │
├──┼───┼────────────┼─┼──────┼──────┤
│ 一 │辛○○│於95年4 月24日，由陳艾琳│  │95年4 月25日│姚智仁新光銀│
│    │      │詐騙集團內某成員，撥打電│  │14時0分許   │行高雄分行帳│
│    │      │話與辛○○，自稱為臺灣臺│(一)├──────┤號0000000000│
│    │      │北地方法院檢察署書記官李│  │100萬元     │660號帳戶   │
│    │      │陳靜文，向辛○○佯稱遭冒├─┼──────┼──────┤
│    │      │人用身份開設人頭帳，並指│  │95年4 月25日│同上        │
│    │      │示辛○○需將存款匯至監管│  │14時20分許  │            │
│    │      │保護人帳戶，以利調查，致│(二)├──────┤            │
│    │      │辛○○陷於錯誤，於右列時│  │100萬元     │            │
│    │      │間分別將右列款項匯入右列├─┼──────┼──────┤
│    │      │帳戶，而詐騙得逞。      │(三)│95年4 月25日│姚智仁華南銀│
│    │      │                        │  │14時45分    │行東苓分行帳│
│    │      │                        │  ├──────┤號0000000000│
│    │      │                        │  │100元       │45號帳戶    │
│    │      │                        ├─┼──────┼──────┤
│    │      │                        │(四)│95年4 月25日│陳武助彰化銀│
│    │      │                        │  │15時20分    │行高雄分行帳│
│    │      │                        │  ├──────┤號0000000000│
│    │      │                        │  │175萬元     │7400號帳戶  │
│    │      │                        │  │            │            │
├──┼───┼────────────┼─┼──────┼──────┤
│二  │丁○○│95年4 月25日，由陳艾琳詐│  │95年4 月25日│姚智仁台新銀│
│    │      │騙集團之成員撥打電話與陳│  │上午9 時許  │行苓雅分行帳│
│    │      │惠，詐稱其之子為人擔保│  │            │號0000000000│
│    │      │，債務人行方不明，其子目│  │            │157號帳戶   │
│    │      │前在彼等手中，需為其子代│  ├──────┤            │
│    │      │償積欠之擔保債務，致陳惠│  │10萬元      │            │
│    │      │陷於錯誤，於右列時間將│  │            │            │
│    │      │右列款項匯入右列帳戶，而│  │            │            │
│    │      │詐騙得逞。              │  │            │            │
├──┼───┼────────────┼─┼──────┼──────┤
│三  │乙○○│95年5 月10日，由陳艾琳詐│  │95年5 月10日│姚智仁鳳山五│
│    │      │騙集團成員撥打電話與宋金│  │上午10時18分│甲郵局帳號01│
│    │      │德，冒稱為乙○○之子宋明│  ├──────┤000000000000│
│    │      │漢，並佯稱：為人擔保，債│  │10萬元      │號帳戶      │
│    │      │務人行方不明，目前被地下│  │            │            │
│    │      │錢莊押走，要趕緊匯款至指│  │            │            │
│    │      │定帳戶才能脫身云云，致宋│  │            │            │
│    │      │金德陷於錯誤，於右列時間│  │            │            │
│    │      │將右列款項匯入右列帳戶，│  │            │            │
│    │      │而詐騙得逞。            │  │            │            │
├──┼───┼────────────┼─┼──────┼──────┤
│四  │戊○○│95年2 月13日，由陳艾琳詐│  │95年2月13日 │遭轉出至楊耀│
│    │      │騙集團成員自稱為臺灣臺北│  │            │宗高雄銀行帳│
│    │      │地方法院檢察署人員，並向│  ├──────┤號0000000000│
│    │      │戊○○佯稱：其為詐騙集團│  │3萬6千元。  │60號帳戶    │
│    │      │嫌疑人，正在司法調查中，│  │            │            │
│    │      │需提供帳號及密碼並申辦語│  │            │            │
│    │      │音轉帳，以辦理帳號保護措│  │            │            │
│    │      │施，避免再有詐騙情形發生│  │            │            │
│    │      │云云，致戊○○陷於錯誤而│  │            │            │
│    │      │將其中國信託銀行00000000│  │            │            │
│    │      │4156號帳號及語音轉帳密碼│  │            │            │
│    │      │告知，使該集團成員，於右│  │            │            │
│    │      │列時間將戊○○存於上揭帳│  │            │            │
│    │      │戶之右列存款轉入右列楊耀│  │            │            │
│    │      │宗所提供之帳戶內，而詐騙│  │            │            │
│    │      │得逞。                  │  │            │            │
├──┼───┼────────────┼─┼──────┼──────┤
│五  │庚○○│94年至95年間，由陳艾琳詐│  │95年2月9日  │同上        │
│    │      │騙集團成員撥打電話與賴碧│  ├──────┤            │
│    │      │聰，自稱為某科技公司，並│  │13萬8千元   │            │
│    │      │向待碧聰佯稱：抽中公司摸│  │            │            │
│    │      │彩獎項，需加入會員並會入│  │            │            │
│    │      │會費用即可領取云云，繼而│  │            │            │
│    │      │以投資六合彩等理由指示賴│  │            │            │
│    │      │碧聰匯款，致庚○○陷於錯│  │            │            │
│    │      │誤，多次匯款至指定帳戶，│  │            │            │
│    │      │其中於右列時間將右列款項│  │            │            │
│    │      │匯入右列帳戶，而詐騙得逞│  │            │            │
│    │      │。                      │  │            │            │
├──┼───┼────────────┼─┼──────┼──────┤
│六  │丙○○│95年2 月13日，由陳艾琳詐│  │95年2月13日 │同上        │
│    │      │騙集團自稱為地檢署人員，│  │            │            │
│    │      │向丙○○詐稱其帳戶遭詐騙│  ├──────┤            │
│    │      │集團匯入數千萬元之款項，│  │10萬5010元  │            │
│    │      │懷疑丙○○與詐騙集團共同│  │            │            │
│    │      │涉案，為證明清白，需至銀│  │            │            │
│    │      │行辦理語音轉帳，並告知密│  │            │            │
│    │      │碼，以將帳戶內金錢淨空，│  │            │            │
│    │      │否則要凍結帳戶云云，致張│  │            │            │
│    │      │志耕係陷於錯誤，而告知其│  │            │            │
│    │      │大眾銀行000000000000號帳│  │            │            │
│    │      │號及密碼，使該集團成員，│  │            │            │
│    │      │於右列時間將丙○○存於上│  │            │            │
│    │      │帳戶之右列存款轉入右列耀│  │            │            │
│    │      │宗所提供之帳戶內，而騙得│  │            │            │
│    │      │逞。                    │  │            │            │
└──┴───┴────────────┴─┴──────┴──────┘


司法院資訊處製作；財團法人民間司法改革基金會備份。
